【裁判字號】    95,易,36
【裁判日期】    950331
【裁判案由】    詐欺
【裁判全文】
臺灣臺中地方法院刑事判決                95年度易字第36號
公  訴  人  臺灣臺中地方法院檢察署檢察官
被      告  丙○○
                    （另案於臺南監獄臺南分監執行中）
上列被告因詐欺案件，經檢察官提起公訴（九十四年度偵字第一
七八０二號），被告於準備程序中就被訴事實為有罪之陳述，本
院合議庭裁定由受命法官獨任進行簡式審判程序，判決如下：
    主    文
丙○○幫助共同意圖為自己不法之所有，以詐術使人將本人之物
交付，處有期徒刑參月，如易科罰金，以參佰元折算壹日。
    犯罪事實
一、丙○○可預見其交付自己之金融帳戶予他人使用，他人可能
    以該金融帳戶遂行財產上犯罪之目的，且取得他人存摺之目
    的，在於收取贓物及掩飾犯行不易遭人追查，竟不顧他人所
    可能遭害之危險，仍以縱若有人持以犯罪亦不違反其本意之
    幫助他人詐欺取財之不確定犯罪故意，竟於民國九十四年五
    月六日或七日，在台南縣奇美醫院附近某家超商前，將其所
    有之臺南縣永康市永康二王郵局00000000000000號帳戶之存
    摺、提款卡及密碼，以新台幣（下同）三千元之價格，販賣
    予姓名、年籍不詳之某成年女子使用。該姓名、年籍不詳成
    年女子取得丙○○上開郵局帳戶後，即與其所屬之詐騙集團
    成員即共同基於意圖為自己不法所有之犯意聯絡，以電話簡
    訊向不特定人誆稱「信用卡消費款項未繳納，如不匯款，信
    用會破產」云云。適乙○○於九十四年五月十八日，在其台
    中市住處，接獲詐騙集團前揭詐欺電話簡訊，致陷於錯誤，
    遂依該詐欺集團指示，於同日以台新銀行提款卡匯款九萬九
    千九百八十三元至丙○○上開永康二王郵局戶頭內。該等款
    項入戶後，旋即遭人提領一空，乙○○始知受騙。
二、案經被害人乙○○訴由台中縣警察局烏日分局報請臺灣臺中
    地方法院檢察署檢察官偵查起訴。
    理    由
一、前揭事實，業據被告丙○○於本院簡式審判程序審理時坦承
    不諱，核與被害人乙○○於警詢及本院審理時指述之情節相
    符，並有被告於臺南縣永康市永康二王郵局上開帳戶之開戶
    資料、最近交易詳情查詢資料等在卷可稽，且被害人乙○○
    匯款後，即遭詐騙集團成員於同日以「提款卡」連續五次提
    領一空，亦有上開資料可查。按今日一般人至郵局或銀行開
    設帳戶並非難事，如非供犯罪之非法使用，衡諸常情，自無
    置自己名義帳戶不用，而取得他人帳戶使用之必要。且金融
    存款帳戶事關存戶個人財產權益之保障，其與存戶印鑑章結
    合，具高度專有性，除非本人或與本人親密關係者，難認有
    何理由可自由流通使用該存摺，一般人皆有妥為保管防阻他
    人任意使用之認識，縱因特殊情況偶有交付他人使用之需，
    亦必然深入瞭解用途後再行提供以使用，方符常情。而該等
    專有物品如落入不明人士手中，極易被利用為與財產有關之
    犯罪工具，此又係具備一般生活智識者皆能體察之常識；參
    以邇來詐欺者使用他人存摺作為指示被害人匯款工具之犯罪
    類型層出不窮，並廣經媒體披載，凡對社會動態尚非全然不
    予關注者均能知曉。在本件，被告丙○○出售其上開郵局帳
    戶予上開不詳年籍成年女子時，已是三十餘歲之成年人，心
    智已然成熟，亦具一般智識程度，對於上開各情自有認識，
    竟仍將自己前開郵局帳戶之存摺、提款卡、密碼等，販賣予
    姓名、年籍不詳之成年女子使用，被告主觀上顯具有縱使該
    姓名不詳之成年女子取得該存摺、提款卡後，持以作為詐欺
    取財之用，亦不違背其本意之不確定故意至明。然以被告僅
    係單純依該姓名年籍不詳之成年女子要求提供前開銀行之帳
    戶存摺、提款卡、密碼，並未參與詐騙被害人財物之構成要
    件行為，是主觀上僅係基於幫助他人詐欺取財之意思，亦屬
    無疑。綜上所陳，被告前開自白確與事實相符，堪予信採。
    本件事證明確，被告上開犯行洵堪認定。
二、查本件真實姓名、年籍不詳之成年女子及其所屬詐騙集團之
    不詳成年成員，共同基於意圖為自己不法所有之犯意，以上
    述方式，使被害人乙○○陷於錯誤因而交付本人之財物，是
    上開不詳真實姓名成年女子及其所屬詐騙集團不詳姓名成年
    成員所為，係犯刑法第三百三十九條第一項之詐欺取財罪，
    且彼此間有犯意聯絡及行為分擔，俱為共同正犯。而被告丙
    ○○將其開設之上開郵局帳戶交予詐騙集團成員，供作渠等
    詐欺取財之用，係基於幫助他人詐欺取財之不確定故意，且
    所為係屬詐欺取財罪構成要件以外之行為。核被告丙○○所
    為，係犯刑法第三十條第一項、第三百三十九條第一項之幫
    助共同詐欺取財罪。被告幫助他人犯詐欺取財罪，為從犯，
    核其涉案情節不若正犯為重，爰依刑法第三十條第二項之規
    定，按正犯之刑減輕之。爰審酌被告恣意提供其所有之上開
    郵局存款帳戶，供他人非法使用，非但助長社會犯罪風氣，
    更導致犯罪偵查困難，且已使本件被害人受有前述損害，其
    行為殊屬不當，惟以被告並未實際參與本件詐欺取財犯行，
    對於破壞社會治安之責難性，尚不若實際實施犯罪行為之正
    犯為重，暨被告犯後坦承犯行之態度等一切情狀，量處如主
    文所示之刑，並諭知易科罰金之折算標準。
三、據上論斷，應依刑事訴訟法第二百七十三條之一第一項、第
    二百九十九條第一項前段，刑法第三十條第一項、第二項、
    第三百三十九條第一項、第四十一條第一項前段，罰金罰鍰
    提高標準條例第一條前段、第二條，判決如主文。
本案經檢察官甲○○到庭執行職務。
中    華    民    國    95    年     3    月    31    日
                  刑事第一庭    法  官  曾佩琦
上正本證明與原本無異。
如不服本判決，應於送達後十日內向本院提出上訴狀（須附繕本
），上訴於臺灣高等法院臺中分院。
                                書記官  賴淵瀛
中    華    民    國    95    年     3    月    31    日
附錄本案論罪科刑法條：
【刑法第三百三十九條第一項】
  意圖為自己或第三人不法之所有，以詐術使人將本人或第三人
  之物交付者，處五年以下有期徒刑、拘役或科或併科一千元以
  下罰金。
【刑法第三十條】
  幫助他人犯罪者，為從犯。雖他人不知幫助之情者，亦同。
  從犯之處罰，得按正犯之刑減輕之。


司法院資訊處製作；財團法人民間司法改革基金會備份。
